【裁判字號】    99,交聲,1720
【裁判日期】    990708
【裁判案由】    交管條例聲異
【裁判全文】
臺灣板橋地方法院交通事件裁定        99年度交聲字第1719號
原處分機關  交通部公路總局臺北區監理所
異  議  人
即受處分人  甲○○
代  理  人  余建賢
上列異議人因違反道路交通管理處罰條例案件，對於交通部公路
總局臺北監理所中華民國99年5 月25日所為之處分（原處分：北
監營裁字第裁40-C00000000號、40-C00000000號），聲明異議，
本院裁定如下：
    主  文
異議駁回。
    理  由
一、原處分意旨略以：異議人即受處分人甲○○所有之車牌號碼
    AQ2-215 號重型機車（下稱系爭機車），於99年2 月20日19
    時7 分許，駕駛行經板橋市楠仔橋前時闖紅燈（左轉環河路
    ），經警員攔停時，卻拒絕停車接受稽查，逕行往環河路浮
    洲橋方向逃逸，而涉有道路交通管理處罰條例第53條第1 項
    、第60條第1 項之違規，嗣經警製單舉發後，爰依上開法律
    規定，裁處異議人罰鍰新台幣（下同）1,800 元及3,000 元
    ，並依同條例第63條第1 項第1 款、第3 款規定，記違規點
    數1 點、3 點等語。
二、異議意旨略以：異議人即受處分人甲○○未於前開時地駕車
    經過本件舉發違規地點；且舉發當日應該為雨天，又係晚間
    視線不佳，員警何以能確定異議人所有之車輛經過該處；一
    般臨檢應至少有2 位以上員警盤查，其中1 位手持照相或攝
    影器材，然本件卻未提出任何科學儀器採證之證據資料，如
    何令人信服，且本件違規通知單無任何駕駛人簽名，實難判
    定舉發之正確性，爰依法聲明異議云云。
三、按汽車駕駛人，行經有燈光號誌管制之交岔路口闖紅燈者，
    處新臺幣（下同）1,800 元以上5,400 元以下罰鍰；又汽車
    駕駛人，駕駛汽車有違反本條例之行為，經交通勤務警察或
    依法令執行交通稽查任務人員制止時，不聽制止或拒絕停車
    接受稽查而逃逸者，除按各該條規定處罰外，處3,000 元以
    上6,000 元以下罰鍰；又汽車駕駛人，違反道路交通管理處
    罰條例第53條第1 項、第60條第1 項規定者，除依原條款處
    罰鍰外，並予各記違規點數3 點、1 點，道路交通管理處罰
    條例第53條第1 項、第60條第1 項、第63條第1 項第1 款、
    第3 款分別定有明文。
四、經查：
  (一)原處分機關係於99年5 月25日製發本件裁決書，嗣異議人於
    99年5 月31日即向原處分機關提出聲明異議狀，細譯該聲明
    異議狀所載「異議人」、「撰狀人」雖均為余建賢，惟「具
    狀人」則為甲○○，故從形式上觀之，實有無從判斷究竟何
    人為聲明異議人之疑義，然此節嗣經本院向異議代理人即異
    議人之子余建賢確認，經答稱本件係以甲○○為異議人，異
    議人復向本院提出委任余建賢為交通聲明異議代理人之委任
    書，有本院電話紀錄及委任狀各1 份在卷可稽，當可認異議
    人原先聲明異議之程序瑕疵已補正，而屬合法提起本件聲明
    異議，合先敘明。
  (二)異議人雖以前揭情詞置辯，惟異議代理人余建賢於本院調查
    中自承：舉發地點是伊平常會經過之處，且系爭機車平常均
    係伊在使用，未借給他人等語，又本件異議人所有之系爭機
    車因於前揭時地，經人騎乘行經有燈光號誌管制之交岔路口
    有違規闖紅燈左轉之行為，經交通勤務警察制止時，拒絕停
    車接受稽查而逕行逃逸之過程，業據證人即本件舉發員警吳
    建緯於本院調查中到庭結證稱：伊於本件舉發當日在板橋市
    ○○路186 號值勤守望，當時該路段二邊都是紅燈，見到一
    部光陽黑色、車型是G4之重型機車從楠仔橋左轉往伊之方向
    騎乘而來，伊見狀隨即拿出指揮棒攔停，攔停之當下異議人
    有猶豫是否停下，但後來沒有停車，反繞過指揮棒之範圍左
    轉往浮洲橋之方向逃逸；當時伊已看清楚車牌為AQ2-215 號
    ，雖然有下毛毛雨、路面濕滑，但視線正常，因有路燈照明
    ；駕駛人當時之車速約40至50公里間，因異議人係騎車往伊
    之方向迎面而來，且係刻意繞過指揮棒，故應該有看到伊攔
    停之動作；伊當時見到異議人之車牌後，便直接向駐地值班
    之同仁查證是否係光陽黑色之車型，查證之結果與伊所見完
    全符合，才立即開單舉發（見本院99年7 月2 日調查筆錄第
    1 頁至5 頁）等語綦詳，足見異議人辯稱：伊所有之系爭機
    車未於前揭時間行經舉發地點云云，要無可採；復參以證人
    吳建緯取締當時所站立之位置與系爭機車駕駛人之行車方向
    對照以觀，該車駕駛人既係朝員警吳建緯之方向迎面騎乘而
    來，旋在員警面前騎車逃逸離去，且在該處有照明，視線正
    常等情況下，員警應可看清駕駛人之車牌號碼無訛，況員警
    於記下車號後，隨即與駐地值班同仁確認該車牌車輛之車型
    、顏色，核與其現場所見相符，益徵員警於取締當時所見，
    應無受天候及視線之影響，洵堪採認。
  (三)此外，異議人雖另以：原處分未提出任何科學儀器採證之證
    據資料以證明異議人有前揭違規行為云云置辯，惟本件舉發
    員警發現異議人之前開車輛違規紅燈左轉時，已當場以指揮
    棒攔停駕駛人，惟該車之駕駛人仍拒絕停車接受稽查而逕行
    逃逸之情，業經證人吳建緯為上開證述明確，按交通警察製
    單舉發違反交通違規事實，本質上為行政處分，係公務員基
    於職務上之公權力，依法就特定之具體事件所為之具公法上
    效果之單方面行政行為，如無形式上顯然之瑕疵可指，基於
    公務員為公法上行為具有公信力之原則，該行政行為當可被
    推定為真正，其據以依法處分之事實認定亦為正確無誤，此
    與民事訴訟法第355 條第2 項規定「文書依其程式及意旨得
    認作公文書，推定其為真正」之情形相同。本此公信原則，
    立法者乃賦予行政機關制定違反道路交通事件統一裁罰基準
    及處理細則，使執行勤務員警得當機處分，以達其維護交通
    秩序、安全之行政目的。又況交通違規事件如闖紅燈、違規
    迴轉及超速等行為，多係發生於瞬間，且並非侷限於特定地
    點發生，倘非委由當場執行取締違規公務員之認識及判斷，
    且為立即之取締作為，僅憑科學儀器，實難以達成維持交通
    秩序之目的。從而，因認負責現場舉發取締員警之證詞，亦
    應得為判斷本件異議人是否有違規闖紅燈且拒絕停車接受稽
    查等行為之佐證，並非當以提供違規之照片、錄影檔案，或
    以其他科學儀器蒐證為必要。是證人吳建緯既已為上開證述
    明確，堪認異議人確有本件違規之事實。異議人雖否認違規
    ，但迄未能就值勤員警本件舉發有何瑕疵或錯誤，提出證據
    方法以供本院調查審認，復查無其他足以懷疑證人所言不實
    之顯然瑕疵，則異議人空言以前揭情詞置辯，自不能推翻本
    件舉發之真實性。
  (四)末按汽車駕駛人之行為有闖紅燈、不服指揮稽查而逃逸情形
    ，當場不能或不宜攔截製單舉發者，得逕行舉發；又逕行舉
    發，應記明車輛牌照號碼、車型等可資辨明之資料，以汽車
    所有人為被通知人製單舉發，道路交通管理處罰條例第7 條
    之2 第1 項第1 款、第4 款及第4 項分別定有明文。另按本
    條例之處罰，受舉發違反道路交通管理事件之受處罰人，認
    為受舉發之違規行為應歸責他人者，應於舉發違反道路交通
    管理事件通知單應到案日期前，檢附相關證據及應歸責人相
    關證明文件，向處罰機關告知應歸責人，處罰機關應即另行
    通知應歸責人到案依法處理。逾期未依規定辦理者，仍依本
    條例各該違反條款規定處罰，同條例第85條第1 項定有明文
    。查證人吳建緯已到庭證稱：伊所見系爭機車之駕駛人約為
    20歲左右之男子，有戴安全帽等語（見本院前開調查筆錄第
    3 頁），及異議代理人余建賢於調查中陳稱：系爭機車原則
    上都是伊在使用，未借予他人等詞（見本院前開調查筆錄第
    1 頁），足見異議人稱當日其並未駕駛系爭機車行經違規地
    點等語，係屬可採；是當日駕車違規者並非異議人本人，應
    堪認定。惟本件機車騎士之闖紅燈行為，因其不服指揮稽查
    而逃逸，致員警無從當場攔截製單舉發等情，已如前述，是
    依前揭說明，本件自得予以逕行舉發；又異議人當日雖無駕
    駛系爭機車違規之行為，亦屬於法律規定之「被舉發人」；
    又其既未於應到案日期前到案，亦未告知實際違規駕駛人之
    資料，自仍屬「應受處罰之人」。故異議人辯稱：本件違規
    非其所為又舉發通知單未經駕駛人簽名，無從擔保舉發之正
    確性云云，亦非可採。
五、綜上所述，系爭機車既有前揭違規行為，又車主即異議人未
    依法告知應歸責人，則原處分機關依道路交通管理處罰條例
    第53條第1 項、第60條第1 項、第63條第1 項第1 款、第3
    款規定，分別裁處異議人罰鍰1,800 元、3,000 元，並分別
    記違規點數3 點、1 點，於法自屬有據。異議人仍執詞聲明
    異議，洵無理由，本院當應裁定駁回。
六、據上論斷，應依道路交通案件處理辦法第19條，裁定如主文
    。
中    華    民    國    99    年    7     月    8     日
                    交通法庭  法  官  鄭凱文
以上正本證明與原本無異。
如不服本裁定，應於收受送達後5 日內向本院提出抗告狀。
                              書記官  陳筱惠
中    華    民    國    99    年    7     月    8     日

司法院資訊處製作；財團法人民間司法改革基金會備份。
